【裁判字號】    89,自,32
【裁判日期】    890705
【裁判案由】    詐欺
【裁判全文】
臺灣桃園地方法院刑事判決                            八十九年度自字第三二號
    自  訴  人  乙○○
    被      告  甲○○
右列被告因詐欺案件，經自訴人提起自訴，本院判決如左：
    主      文
甲○○無罪。
    理      由
一、自訴意旨如自訴狀所載（如附件）。
二、自訴人乙○○認被告甲○○涉犯詐欺犯行，無非以被告以假名「游秋梅」名義持
    面額二十萬元之支票一紙分三次陸續向其借貸新台幣（下同）十六萬元，及事後
    均避不見面，認被告係存心詐騙為主要論據。訊據被告固不否認有收受自訴人所
    交付十六萬元，及向自訴人自稱「游秋梅」，惟堅決否認有自訴人所指之詐欺犯
    行，辯稱伊在茶館工作，故當時均對外自稱「游秋梅」，並非存心詐騙，當時與
    自訴人是男女朋友關係，自訴人與伊感情很好，與自訴人聊天中，有告訴自訴人
    當時生活負擔很重，缺錢才在茶室上班，自訴人聽到就稱朋友間有困難就應互相
    幫忙，而分三次贈與伊十六萬元，當時自訴人為討伊歡心，伊就將金錢收下，並
    非以支票向自訴人調現等語。
三、按犯罪事實應依證據認定之，無證據不得推定其犯罪事實，刑事訴訟法第一百五
    十四條定有明文；又刑法第三百三十九條第一項詐欺取財罪之成立，以意圖為自
    己或第三人不法所有，以詐術使人將本人或第三人之物交付為要件，最高法院四
    十六年台上字第二六０號判例著有明文，是必須行為人有施用詐術，使他人陷於
    錯誤，且於收受他人財物時，於主觀上自始即有意圖為自己或第三人不法所有之
    意圖，始足當之。本件告訴人固一再指稱遭被告以持有他人所開立之二十萬元支
    票需要調現為由向其陸續借貸十六萬元，且被告係以假名與之交往云云，惟被告
    否認有持二十萬元支票向自訴人借貸，辯稱當時與自訴人係男女朋友關係，十六
    萬元係自訴人贈與而來，及在茶館上班，與任何客人交往都是用假名等語。經查
    ：雖自訴人稱被告最初於八十八年三月十五日稱欲以一紙十萬元之支票向伊借貸
    十萬元，其交付十萬元與被告時，被告竟交付伊二十萬元之支票，其認為面額不
    符，故將該紙支票返還與被告，但伊認為被告有清償能力，故陸續再借貨被告六
    萬元云云，並舉當時有與之同行之證人丙○○到庭為證，且證人丙○○到庭證稱
    當日有與自訴人共同到「哥倫布社區」找被告，自訴人交付十萬元給被告，被告
    有拿一紙支票予自訴人，自訴人還給被告，事後自訴人稱因支票之面額不符，故
    還給被告，之後就再沒有見過被告等語，惟被告辯稱當日自訴人係一人獨自前往
    ，並未見到證人丙○○有同行，且觀之自訴人於其最初所提出之自訴狀中係稱丙
    ○○係於八十八年四月五日第二次借貸陪同其至桃園市○○○街呂氏宗親前之土
    地公廟交付四萬元與被告（見卷附自訴狀），自訴人前後所指述情節不一，是丙
    ○○係於八十八年三月十五日第一次借貸時，或係於八十八年四月五日第二次借
    貸時陪同自訴人前往，非無疑問；況如證人丙○○所證，其並非有親見該紙支票
    ，被告又一再否認有交付支票一事，及自訴人無法提出關於該紙支票之任何資料
    供本院調查，則自訴人所稱之該紙二十萬元支票，是否存在，實有疑問；又縱如
    自訴人所言，被告先係以十萬元支票向其借貸十萬元，而於實際交錢時，被告係
    持面額二十萬元之支票交付與自訴人，則被告竟面額更高之支票交與自訴人以為
    債務之憑據或擔保，係自訴人相信被告自行拒絕收受，益證被告當時並無賴帳故
    不清償之故意，自訴人謂以此認為受被告詐騙云云，尚屬率斷。至被告以「游秋
    梅」名義與自訴人交往，因被告係在茶館之複雜場所上班女子，其以化名與被告
    交往，於一般社會上亦屬常見，且被告有明白告知自訴人當時之居住處所「哥倫
    布社區」，及自訴人亦知被告之上班地點，自訴人尚能得知被告之行蹤，並非對
    被告毫無所悉，自訴人以被告以「游秋梅」名義與之交往，認被告存心詐騙云云
    ，亦屬主觀。又自訴人一再指稱係受被告詐騙而借貸十六萬元與被告，被告則辯
    稱係受贈被告一再辯稱當時與被告係男女關係，十六萬元係被告為討歡心，自願
    贈與的等語，而自訴人於本院庭訊時亦不否認與當時有與被告交往，二人有發生
    數次性關係之事實，則二人既時為男女朋友關係，二人間往來之金額亦非龐大，
    非無可能如被告所辯稱係自訴人自願贈與，且如前述自訴人無法不能證明二人間
    就十六萬元確係借貸關係，自訴人空稱係受被告詐騙而借貸云云，實無憑據。
四、綜上所述，本件應認係民事債務糾紛，自訴人應循民事訴訟程序解決之。此外復
    查無其他積極證據足資證明被告有何詐欺犯行，犯罪不能證明，自應為被告無罪
    之諭知。
據上論斷，應依刑事訴訟法第三百四十三條、第三百零一條第一項判決如主文。
中      華      民      國      八十九    年    七      月    五    日
                                臺灣桃園地方法院刑事第四庭
                                      法  官  孫惠琳
右正本證明與原本無異。
如不服本判決，應於判決送達後十日內向本院提出上訴狀( 應附繕本 )，上訴於
臺灣高等法院。
                                      書記官   李勝楷
中        華        民        國   八十九   年   七   月    十    日


司法院資訊處製作；財團法人民間司法改革基金會備份。
